臺灣高雄地方法院刑事判決　　　　　　　95年度訴字第4453號
公　訴　人　臺灣高雄地方法院檢察署檢察官
被　　　告　甲○○
上列被告因妨害自由等案件，經檢察官提起公訴（95年度偵字第
24796號），本院判決如下：
    主  文
甲○○以加害生命之事，恐嚇他人致生危害於安全，處拘役伍拾
玖日，如易科罰金以新臺幣壹仟元折算壹日。緩刑貳年，緩刑期
內付保護管束，並應遵守下列事項：
(一)禁止對乙○○實施身體或精神上不法侵害行為。
(二)禁止直接或間接對乙○○為騷擾行為。
被訴傷害部分不受理，其餘部分無罪。
    事  實
一、緣甲○○與乙○○曾為男女朋友，甲○○因不甘乙○○與其
    分手，而於民國95年8 月7 日下午6 時40分許，前往高雄市
    鼓山區○○路1503號與乙○○理論。俟甲○○在上址地下室
    停車場見乙○○踏出電梯門口，旋即上前出手掐住乙○○之
    頸部，致乙○○受有前頸部擦傷及紅腫之傷害（傷害部分業
    經乙○○撤回告訴，詳見本判決理由欄丙項所述），經乙○
    ○哀求甲○○放手，並表示願在其停放於地面層1 樓外之汽
    車上，與甲○○商談其間之感情糾紛等語後，甲○○隨即放
    手，與乙○○兩人併行，沿地下室車道走往地面1 樓，詎乙
    ○○趁行經1 樓管理室之際，躲入管理室內，避不見面，甲
    ○○見狀竟基於恐嚇之犯意，在管理室外對乙○○恫稱：這
    輩子我不殺了你，我不姓杜等語，致乙○○心生恐懼，足生
    危害於乙○○之生命安全。
二、案經乙○○訴由高雄市政府警察局鼓山分局報告臺灣高雄地
    方法院檢察署檢察官偵查後起訴。
    理  由
甲、有罪部分：
壹、證據能力部分：
一、證人即大樓管理員李再森於偵查中依法具結後，向檢察官所
    為陳述，經核並無何顯不可信之情況存在，依刑事訴訟法第
    159 條之1 第2 項規定，得為證據。
二、本案卷附高雄市立聯合醫院就告訴人乙○○所受傷勢出具之
    診斷證明書1 紙（見警卷第11頁），乃被告以外之人於審判
    外之書面陳述，當事人於法院調查證據時，知有刑事訴訟法
    第159 條第1 項之情形，而未於言詞辯論終結前聲明異議，
    依同時第159 條之5 第2 項規定，應視為當事人於審判程序
    同意作為證據，並經本院審酌該書面陳述係醫護人員本於其
    所受醫療救護之專業訓練，依其治療告訴人乙○○時觀察所
    得而為記載，認為該書面證據之信憑性已獲相當程度之擔保
    ，得為證據。
貳、實體部分：
一、訊據被告就其於前揭時、地曾對告訴人即被害人乙○○恫稱
    ：這輩子我不殺了你，我不姓杜等語，致告訴人心生畏懼乙
    節，均坦承不諱（見本院卷第13頁），核與證人即乙○○證
    稱：案發當日，…伊與被告快到車道出口時，…伊（趁機）
    跑去躲在管理室，…被告在管理室外對伊說「這輩子我不殺
    了你，我不姓杜」等語相符（見本院卷第29頁、第30頁），
    另證人即大樓管理員李再森亦證稱：伊當時人在1 樓大廳裡
    ，伊聽到外面有摔東西的聲音，…伊即到外面查看，伊看到
    乙○○自大廳前面的走廊跑進來，…並聽到乙○○在喊救命
    ，伊就請乙○○到管理室裡面，…伊則在外面看到被告騎機
    車來到管理室大門口，罵稱「這輩子我不殺了你，我不姓杜
    」等語（見偵卷第23頁），是被告前揭自白與事實相符，應
    屬可採。
二、按刑法第305 條所規定，以加害生命、身體、自由、財產之
    事「恐嚇」他人，尚須「致生危害於安全」始足當之，亦即
    必須恐嚇之意致受加害通知之人，心生畏怖，而產生生命、
    身體、自由或財產受到不安全等危險的感覺，而這種危險之
    結果是否發生，須依個案所有情狀為考量，如恐嚇者與被恐
    嚇者之間的實力關係、恐嚇者之語氣、說話之場合，及被恐
    嚇者之性格等，均為判斷之因素。查被告以：「這輩子我不
    殺了你，我不姓杜」等語恫嚇乙○○，係以將來加惡害於生
    命之旨，通知於乙○○。參諸被告於同日揚言恫嚇前，即曾
    出手掐住告訴人乙○○之頸部，致乙○○受有前頸部擦傷併
    紅腫11×2 公分之傷害，業據被告坦認在卷（見本院卷第13
    頁），並經告訴人乙○○指述歷歷（見本院卷第28頁、第29
    頁），復卷附高雄市立聯合醫院診斷證明書1 紙足憑（見警
    卷第11頁），是被告於對告訴人乙○○施以上開暴力傷害行
    為後，再口出惡言，威脅殺害乙○○，是被告上開所言，在
    客觀上已足使一般人心生畏怖，在主觀上亦已使乙○○心生
    恐懼，並已達危害乙○○生命安全之程度。
三、綜上所述，本件事證已臻明確，本件被告所涉前開恐嚇犯行
    洵堪認定。
四、核被告所為，係犯刑法第305 條恐嚇危害安全罪。爰審酌被
    告僅因不甘與乙○○分手，即動輒以言詞騷擾威嚇之，致乙
    ○○因此心生恐懼，其所為實屬非是，而應受相當之刑事非
    難，惟念及被告犯後坦承犯行，復與告訴人達成和解，其除
    賠償告訴人現金一萬元外，復開立面額二十九萬元之本票1
    紙，用以保證日後絕不再對告訴人乙○○及其家人為任何不
    法行為，有和解書1 份在卷足佐（見本院卷第17頁），足認
    被告已有悔悟之心，及被告之智識程度為高職畢業，家境貧
    寒（見警卷第1 頁）等其他一切情狀，量處如主文第1 項所
    示之刑，並諭知易科罰金之折算標準，以示懲儆。
五、末查，被告前未曾因故意犯罪受有期徒刑以上刑之宣告，有
    台灣高等法院被告前案紀錄表1 件在卷可稽（見本院卷第4
    頁），茲念被告因一時失慮，致偶罹刑章，事後已與告訴人
    乙○○和解，於本院審理期間，被告再無騷擾告訴人乙○○
    之犯行，諒被告經此偵、審程序，理當知所警惕，信無再犯
    之虞，本院因認前開所宣告之刑以暫不執行為適當，併依修
    正後刑法第74條第1 項第1 款規定諭知緩刑2 年，以啟自新
    。然考量被告之法治觀念淡薄，為促其日後謹言慎行，尊重
    告訴人乙○○之日常生活安寧，故認除前開緩刑宣告外，另
    有依刑法第93條第1 項第2 款規定宣告在緩刑期內付保護管
    束，並賦予被告一定負擔之必要，遂依刑法第74條第2 項第
    7 款規定，併予諭知被告於交付保護管束期間，應遵守如主
    文第2 項所示事項，俾能由觀護人予以適當督促，復保護告
    訴人乙○○之安全，以達本件緩刑之目的。
乙、不受理部分
一、公訴意旨再以：被告於95年8 月7 日下午6 時40分許，在高
    雄市○○區○○路1503號地下室停車場電梯口，出手掐住乙
    ○○之頸部，致乙○○受有前頸部擦傷並紅腫之傷害，因認
    被告涉犯刑法第277 條第1 項之傷害罪嫌。
二、按告訴乃論之罪，告訴人於第一審辯論終結前，得撤回其告
    訴；又告訴經撤回者，法院應諭知不受理之判決，刑事訴訟
    法第238條第1項、第303條第3 款分別定有明文。
三、本件被告因傷害案件，經檢察官提起公訴，認被告係犯刑法
    第277 條第1 項之傷害罪。依同法第287 條前段之規定，須
    告訴乃論。茲據告訴人乙○○於本院言詞辯論終結前，與被
    告達成和解，並以言詞及書狀向本院聲請撤回此傷害部分之
    告訴，有和解書、撤回狀及本院96年3 月20日審判筆錄各1
    份在卷可稽（見本院卷第17頁、第18頁、第28頁），揆諸前
    開說明，此部分自應諭知不受理之判決。
丙、無罪部分
一、公訴意旨另以：被告於95年8 月7 日下午6 時40分許，在高
    雄市○○區○○路1503號地下室停車場，徒手抓扯乙○○之
    頸部，並欲強押乙○○至1 樓乙○○之汽車內與乙○○談話
    ，嗣經乙○○哀求後始放手，因認被告涉犯刑法第302 條第
    1 項之剝奪他人行動自由罪云云。
二、按犯罪事實應依證據認定之，無證據不得認定其犯罪事實。
    又不能證明被告犯罪者，應諭知無罪之判決，刑事訴訟法第
    154 條第2 項、第301 條第1 項分別定有明文。又告訴人之
    告訴，係以被告受刑事訴追為目的，是其陳述是否與事實相
    符，仍應調查其他證據以資審認。而認定不利被告之事實，
    須依積極證據，苟積極證據不足為不利於被告事實之認定時
    ，即應為有利於被告之認定，不必有何有利之證據；事實之
    認定，應憑證據，如未能發現相當證據，或證據不足證明，
    自不能以推測或擬制之方法以為裁判基礎，亦有最高法院52
    年台上字第1300號、30年上字第816 號、40年台上字86號判
    例要旨足資參照。
三、本件公訴人認被告涉犯前開罪嫌，無非以：告訴人即被害人
    乙○○之指述為其論據。訊據被告堅決否認有何前開犯行，
    辯稱：伊並未動手強拉乙○○到車上等語（見本院卷第13頁
    ）。經查：告訴人乙○○於警詢中固指述：被告一見到伊就
    往伊方向跑來，大呼「終於被我逮到」，並伸出雙手掐住伊
    之脖子，力量大到讓伊無法呼吸，故伊哀求被告讓伊說話，
    被告即鬆手並表示要到伊車上去說，之後被告就跟在伊右側
    ，自地下室往外面馬路方向，沿車道行走，嗣被告發現伊向
    右轉往大樓管理室方向行走並向管理員求救時，即順勢欲以
    其右手臂勒住伊之脖子，但伊立刻蹲下，並於掙脫後往管理
    室方向逃跑，大呼「救命、報警」云云（見警卷第3 頁背面
    ），惟其於本院準備程序進行中則陳稱：案發當天被告並未
    強押伊，當天伊甫出電梯口即遭被告抓扯其頸部，但伊對被
    告表示伊快不能呼吸後，被告即放開伊，既未再抓住伊之手
    ，也未壓住伊之身體等語（見本院卷第14頁），是以告訴人
    就其於案發當日是否曾二度遭被告以手臂勒、抱之方式限制
    其行動自由乙節所為指述，先後已不一致。證人即告訴人乙
    ○○又證稱：案發當日被告一看到伊就動手掐住伊之脖子，
    …當時因甫出電梯就遭被告掐住而走不了，遂向被告陳稱有
    話對被告說，讓被告鬆手，被告則表示要到伊之車上談話，
    伊因欲趁機逃跑，遂對被告佯稱汽車係停放在1 樓外面，並
    與被告一起走車道上1 樓，途中被告係走在伊身旁，該段期
    間被告並未動手拉住伊，迨快到車道出口時，因伊欲逃跑，
    被告見狀才出手想拉住伊，但並未拉到等情（見本院卷第29
    頁），足見告訴人乙○○斯時因亟欲脫身，始對被告佯稱汽
    車停放於1 樓外面，並主動引領被告沿車道走上地面1 樓，
    俾以伺機逃往1 樓車道旁之管理室求助，期間被告並無強將
    告訴人乙○○拉往1 樓，並限制其行動自由之情事，尚難認
    被告有何剝奪他人行動自由犯行。
四、綜上，本件公訴人所憑認定被告犯罪之論據，既無可採為被
    告有罪之證據，復查無其他積極證據足認被告有何其他剝奪
    告訴人乙○○行動自由之犯行，揆諸前開規定及判例意旨，
    即應就被告此部分犯行另為無罪之諭知。
據上論斷，應依刑事訴訟法第299 條第1 項前段、第301 條第1
項、第303 條第3 款，刑法第305 條、第74條第1 項第1 款、第
2 項第7 款、第93條第1 項、第41條第1 項前段，刑法施行法第
1 條之1 第2 項，判決如主文。
本案經檢察官董秀菁到庭執行職務。
中　　華　　民　　國　　96　　年　　3 　　月　　30　　日
                刑事第八庭  審判長法  官  李  政  庭
                                  法  官  李  育  信
                                  法　官  賴  文  姍
以上正本證明與原本無異。
如不服本判決，應於判決送達後10日內，向本院提出上訴狀。
中　　華　　民　　國　　96　　年　　3 　　月　　30　　日
                                  書記官  王  高  山
附錄本判決論罪之法條：
刑法第305條
　以加害生命、身體、自由、名譽、財產之事，恐嚇他人致生危
  害於安全者，處2年以下有期徒刑、拘役或3百元以下罰金。
